【裁判字號】    97,重訴,90
【裁判日期】    970827
【裁判案由】    確認買賣關係不存在
【裁判全文】
臺灣新竹地方法院民事判決              97年度重訴字第90號
原      告  丙○○
訴訟代理人  徐原本律師
被      告  甲○○
訴訟代理人  乙○○
上列當事人間確認買賣關係不存在事件，本院於民國97年8月13
日辯論終結，判決如下：
    主  文
原告之訴駁回。
訴訟費用由原告負擔。
    事實及理由
一、原告主張其所有坐落於新竹市○○段49地號、面積38,872平
    方公尺，應有部分100,000分之88建地及其上門牌號碼：新
    竹市○○○路36號11樓 (建號2743)房屋，委託新標地不動
    產經紀有限公司出售，該公司覓得買主即被告後急要在民國
    96年10月26日簽約，因當日原告在國外旅遊即臨時授權胞弟
    陳定銘代為簽約，惟嗣後發現該不動產契約書有下列違反誠
    信原則之情事(1)系爭不動產成交總價新台幣 (下同)625 萬
    元，第一期款僅一百萬元，尾款525萬元係於產權移轉登記
    予被告後由被告向金融機構辦理貸款，但被告未提供貸款必
    備之文件及不告知其融資貸款之金融機構，此最起碼之告知
    義務，被告都不履行，又怎能不讓原告懷疑其給付尾款之誠
    意。(2)原告所有之系爭房地並無貸款，所以代書應由原告指
    定，方為合理；惟被告卻堅持代書應由伊指定，實令人起啟
    疑。另依前開不動產買賣契約書第12條第5項約定：「買賣
    雙方協議待民國96年10月30日前，賣方會同買方至大樓管委
    會完成車位之驗證使用狀況無誤後，雙方即進行備證換現程
    序，否則本約即失其效力，解除本買賣合約。」茲依公學新
    城 (甲)公寓大廈停車場使用管理辦法第5條第5項之規定：
    「區分所有權人房屋出售，原承租之停車位，由管委會收回
    ，重新辦理分發，不得私下轉讓。」原告原使用之停車位既
    不得私下轉讓被告使用，違反誠信原則，顯已構成解約之事
    由，原告乃委請律師於96年11月13日函告解除本件不動產買
    賣契約，然被告對告解除本件不動產買賣契約有所爭執；即
    此約定人係以「在民國96年10月30日前賣方會同買方至大樓
    管委會完成車位之驗證使用狀況無誤後，雙方即進行備證換
    現程序」為其契約解除條件，此項解除條件成就時，其買賣
    契約即失其效力。茲兩造既未在民國96年10月30日前會同至
    大樓管委會完成車位之驗證使用狀況及備證換現程序，足見
    解除條件已成就，系爭不動產買賣契約即失其效力。又附有
    解除條件之法律行為，於條件成就時當然失其效力，無待撤
    銷之意思表示，有最高法院31年上字第3433號判例著有明文
    ，從而本件不動產買賣契約已不存在，是請求判決確認原告
    與被告於96年10月26日就原告所有坐落於新竹市○○段49地
    號、面積38,872平方公尺、應有部分100,000分之88建地及
    其上建物門牌：新竹市○○○路36號11樓房屋 (建號：2743
    號)之買賣關係不存在等語。
二、被告則主張原告與被告於前揭時地就系爭房屋及土地訂立買
    賣契約後，即備妥簽約金以便如期兌現，惟原告不滿意契約
    之內容，竟意圖不履行契約，屢次要求房屋仲介公司，要被
    告讓步重新訂約，違約之事實明顯，違背契約之允諾與誠信
    ，刻意破壞買方車位編號426之承續使用權，企圖以無法確
    保車位現行使用狀況為由，拒絕履行契約，雖被告表示有關
    車位編號426號權屬問題，被告願接受管委會現行管理辦法
    及現行承接車位之慣例行事，並依據契約內容與精神，詎被
    告仍置之不理，更變本加厲以推諉浴室修繕、質疑被告付款
    能力、更換代書為由阻礙契約之執行，至原告雖主張係倉促
    授權其弟陳定銘與被告簽約，惟原告因具有公教貸款資格，
    申請期限至96年11月15日，因中意原告所有委託新標地不動
    產經紀有限公司 (以下簡稱新標地不動產公司)出售房屋，
    始於96年10月26日與原告代理人陳定銘先生簽約，原告授權
    陳定銘先生之日期係96年10月18日，並不是臨時授權；原告
    又主張被告未提供辦理貸款必備文件及不告知金融機構，惟
    被告簽約後即提供相關個人資料及財力證明等貸款文件，被
    告確認貸款之金融構為台北富邦銀行後，即告知新標地不動
    產公司之代書及負責人，至代書係新標地不動產公司之代書
    ，與被告無關係，原告惡意推託，不履行備證程序在先，又
    堅持更換代書，被告無法接受，至就停車位部分，被告已表
    示接受管委會現行管理辦法及現行承接車位之慣例行事，何
    來構成解約事由等語，請求判決駁回原告之訴。
三、按確認法律關係之訴，非原告有即受確認判決之法律上利益
    者，不得提起，民事訴訟法第247條第1項前段定有明文。所
    謂即受確認判決之法律上利益，係指法律關係之存否不明確
    ，原告主觀上認其法律上之地位有不妥之狀態存在，且此種
    不妥之狀態能以確認判決將之除去者，最高法院52年度台上
    字第1240號判例著有明文，原告主張本件不動產買賣契約已
    合法解除或有解除條件成就，但被告主張該契約尚存在，是
    系爭不動產買賣契約是否在不明確，且此種不明確之狀態能
    以確認判決將之除去，從而原告提起本件確認之訴，即有確
    認判決之法律上利益，合先敘明。
四、經整理兩造之陳述，兩造關於本件訴訟不爭執及爭執事項如
    下：
(一)、兩造不爭執事項：
  1.原告於96年10月26日委託陳定銘與被告簽訂不動產買賣契約
    書，出售新竹市○○○路36號11樓之房屋及基地，價款為
    625萬元。
  2.原告於96年11月13日委託徐原本律師函被告要求解除契約。
  3.被告否認契約合法解除。
(二)、兩造本件爭點：
  1.前述買賣契約是否合法解除？
  2.系爭不動產買賣契約關於停車位之規定，是否為解除條件？
五、就前述兩造爭執事項，本院判如下：
(一)、兩造前述房屋及土地之不動產買賣契約並未合法解除
    就此爭點，原告主張契約有(1)被告未提供辦理貸款之必備文
    件及不告知貸款銀行。(2)代書應由原告指定。(3)停車位不得
    私下轉讓等契約解除事由，已委請律師於前開時間發函解除
    ；被告則主張契約未合法解除，前述事由不是解除之事由，
    且停車位之約定，是保障買方，不是保障賣方等語，經查：
  1.原告雖主張兩造間契約有(1)被告未提供辦理貸款之必備文件
    及不告知貸款銀行、(2)代書應由原告指定、(3)停車位不得等
    私下轉讓等解除事由，惟觀兩造契約並未將前述2項列為契
    約解除事由，至原告另主張以該3事由解除系爭不動產買賣
    契約之依據是被告違反「誠信原則」，惟原告僅空言主張因
    該契約有該3事由，是以違反誠信原則，如何違反誠信原則
    ，並未詳為說明，自難認原告得以該3事由依「契約」或「
    被告違反誠信原則」解除系爭不動產買賣契約。
  2.至就停車位私下轉讓部分，依兩造買賣契約第12條第5項約
    定：「買賣雙方協議待民國96年10月30日前，賣方會同買方
    至大樓管委會完成車位驗證使用狀無誤後，雙方即進行備證
    換現程序，否則本約即失其效力。」有該契約書在卷可稽，
    依該約定出賣人即原告有義務與買受人即被告進行車位驗證
    使用狀況，如原告不履行該義務時，被告可主張該契約無效
    ，如不採此見解，則該契約是否有效完全由被告控制，殊非
    兩造訂約之本意。應係賦與該不動產買賣契約之買受人即被
    告於出賣人不履行契約時，主張該契約無效之權利，被告主
    張該約定係保護被告之約定，應可採信。
  3.是以兩造系爭不動產買賣契約並無契約解除事由，原告委請
    律師函被告解除該契約，自不生契約解除之效力。
(二)、前述不動產買賣契約中關於停車位之約定，並不是解除條件
    原告雖主張兩造系爭不動產買賣契約前揭關於停車位之約定
    係解除條件，因條件成就，是以該契約失其效力。惟查：
  1.按條件係指當事人以將來客觀不確定之事實之成就或不成就
    ，決定法律行為效力之發生或消滅的1種附款。本件兩造系
    爭不動產買賣契約關於停車位之前述約定，依兩造當事人之
    本意是否有將該約定當作契約之附款，誠有疑義。
  2.況縱認不動產買賣契約關於停車位之約定係兩有意以該約定
    為該契約之附款，然原告在訂約前，早已知依前揭建物所在
    之公學新城 (甲)公寓大廈停車場使用管理辦法第2條第19項
    第5款之規定「區分所有權人房屋出售，原承租之停車位，
    由管委會收回，重新辦理分發，不得私下轉讓。」是以系爭
    不動產買賣契約第12條第5項關於停車位之約定，係一無法
    履行之約定，是以該約定即與條件之意義不符，自難認該約
    定係解除條件，被告主張該約定係解除條件，自無可採。
六、綜合前述說明，兩造前述不動產買賣契約，並無合法解除事
    由，原告解除該契約並不發生解除之效力，該契約中關於停
    車位之約定亦不是解除條件，不發生條件成就之情況，是以
    該契約仍有其效力，原告請求判決確認原告與被告於96年10
    月26日就原告所有坐落於新竹市○○段49地號、面積38,872
    平方公尺、應有部分100,000分之88建地及其上建物門牌：
    新竹市○○○路36號11樓房屋 (建號：2743號)之買賣關係
    不存在，即於法不合，應予駁回。
七、結論：原告之訴為無理由，依民事訴訟法第78條判決如主文
    。
中    華    民    國    97    年    8     月    27    日
                  民事第一庭    法  官  王銘勇
以上正本係照原本作成。
如對本判決上訴，須於判決送達後20日內向本院提出上訴狀。
中    華    民    國    97    年    8     月    21    日
                                書記官  曾秀貞


司法院資訊處製作；財團法人民間司法改革基金會備份。
